最高法院刑事判決　　　　　　　　　　　　　　　八十六年度台上字第六○三五號
　　上　訴　人　甲○○○○○○.
右上訴人因偽造有價證券案件，不服台灣高等法院台南分院中華民國八十五年十一月
十四日第二審判決（八十五年度上訴字第八五七號，起訴案號：台灣嘉義地方法院檢
察署八十三年度偵字第三○○一號），提起上訴，本院判決如左：
    主  文
原判決撤銷，發回台灣高等法院台南分院。
    理  由
本件原判決維持第一審依牽連犯關係論處上訴人呂侯秀英（即侯秀英）意圖供行使之
用，而偽造有價證券罪刑，駁回上訴人在第二審之上訴，固非無見。
惟查：(一)、科刑判決書所載之事實、理由，顯相矛盾者，其判決當然為違背法令。原
判決於事實欄記載：「上訴人為圖供行使之用，而同時偽造曾啟安之署押，偽造附表
一編號(1)、(2)所示之本票二紙」，然於理由二、(二)則謂：「告訴人所稱附表二及被告
所提出之本票－票號六一九六七、六一九七一、七六二二七（即原判決附表一編號(1)
之本票）、七六二二八、七六二二九、七六二三○、七六二五○、三二九八○八（係
三二八九○八之誤，即同上附表一編號(2)之本票）等均係其於借用支票時所開具之擔
保品，並非另外之借款等語，與事實相符，自堪採用」。其事實之認定與理由之說明
，顯相矛盾，自屬違誤。(二)、卷查告訴人曾啟安於偵查中指訴稱：「共借六十多萬元
，我都有拿錢給她去繳，但我開的本票都不還我」、「有向被告借現金十一萬八千元
，但尚未還她，我向她借現金未開本票，借支票時才開本票給她」（見八十三年度偵
字第三○○一號卷第七頁）、「我向他借的支票有時二、三張才開一張本票，所以金
額不符合，而且本票上面日期、金額大部分是侯秀英寫的，我不清楚本票的到期日是
那一天」（見同上卷第一○五頁背面）。則告訴人有向上訴人借現金、支票及借用支
票均開立本票供作擔保之事實，並無疑義。然告訴人承認為其向上訴人借用之支票為
十七張面額共新台幣（下同）七十五萬八千四百元（見同上卷第七十五頁），金額較
之其所承認因借支票而供擔保之如原判決附表二所示之本票面額共五十六萬一千九百
九十元為多，而比如同上附表一、二所示本票面額共八十九萬二千二百九十九元為少
，足見告訴人供作擔保用之本票非僅如同上附表二所示之本票。則告訴人曾啟安所稱
伊向上訴人借現金未開本票，借支票時才開本票當擔保品，非無疑問。是故上訴人所
辯如同上附表一、二所示之本票是告訴人向伊借用現金及支票時交付作為擔保用，非
無審酌之餘地。(三)、行使偽造有價證券，以取得票面價值之對價，固不另論詐欺罪。
然原判決係認定上訴人偽造告訴人名義之本票，先持向第一審法院聲請本票准予強制
執行之裁定，再持該民事裁定據以聲請強制執行，嗣後因故而撤回執行之聲請，致未
詐得價金。則上訴人以不實之第一審法院民事裁定聲請強制執行以詐取財物與偽造本
票為二個不同之行為，原判決認此部分為上訴人意圖供行使而偽造有價證券之目的，
不另成立詐欺罪，即有判決不適用法則之違法。又原判決認定上訴人持不實之民事裁
定向民事執行處聲請對曾啟安強制執行，顯然已達於行使使公務員登載不實文書之程
度，原判決漏未論列刑法第二百十六條、二百十四條之行使使公務員登載不實罪，亦
有違誤。再者為圖不法所有，以不實之本票向法院民事庭聲請取得本票准許強制執行
之裁定，僅係預備詐欺而已，尚未達於著手之階段，不能論以詐欺罪。原判決理由謂
「上訴人二度向第一審法院民事庭聲請取得准許強制執行之裁定後，未及執行告訴人
財產之行為，顯然均已著手，惟未及達到其詐欺取財之目的，皆為未遂」。依此論斷
上訴人所為似僅止於預備詐欺之階段，與事實欄所載「旋呂侯秀英並持上開裁定向該
院民事執行處聲請對曾啟安強制執行，經該院以八十三年度執字第一九三、六五四號
受理而查封曾啟安之財產，嗣因曾啟安向台灣嘉義地方法院檢察署提出告訴呂侯秀英
涉有詐欺及偽造有價證券等案件，呂侯秀英始撤回上開強制執行，致未能拍賣曾啟安
之財產而詐得價金」，已著手於詐欺行為而未遂之事實不符，難謂無適用法則不當之
違法。以上或為上訴意旨所指摘，或為本院得依職權調查之事項，應認原判決有發回
更審之原因。至原判決不另諭知無罪部分，基於審判不可分原則，應併予發回，附此
明。
據上論結，應依刑事訴訟法第三百九十七條、第四百零一條，判決如主文。
中      華      民      國    八十六    年      十      月      九      日
                              最高法院刑事第五庭
                                  審判長法官  陳  錫  奎
                                        法官  洪  清  江
                                        法官  李  璋  鵬
                                        法官  吳  昆  仁
                                        法官  劉  介  民
      右正本證明與原本無異
                                              書  記  官
中      華      民      國    八十六    年      十      月     十六     日
